臺灣雲林地方法院刑事判決　　　　　　100年度交易字第110號
公　訴　人　臺灣雲林地方法院檢察署檢察官
被　　　告　周金和
上列被告因過失傷害案件，經檢察官提起公訴（100 年度調偵字
第224 號），被告於本院準備程序進行中，就被訴事實為有罪之
陳述，經本院告知簡式審判程序意旨，並聽取公訴人及被告之意
見後，本院合議庭裁定由受命法官獨任依簡式審判程序審理，並
判決如下：
    主      文
周金和犯過失傷害致人重傷罪，處有期徒刑貳月，如易科罰金，
以新臺幣壹仟元折算壹日。緩刑貳年。
    事實及理由
一、犯罪事實：
    周金和於民國99年10月13日下午2 時許，駕駛車牌號碼EB-8
    679 號自小客車沿雲林縣林內鄉○○路60巷由西往東方向直
    行，於同日下午2 時25分，行經雲林縣林內鄉○○路60巷與
    中正路交岔路口（中正路63號對面）欲左轉往竹山方向行駛
    ，適張慶良騎乘車號KL5-968 號重機車沿雲林縣林內鄉○○
    路由北往南方向直行，亦行經上開交岔路口。周金和理應注
    意車前狀況，並隨時採取必要之安全措施，且應注意行經有
    閃紅燈號誌之交岔路口，應減速接近，先停止於交岔路口前
    ，讓幹道車優先通行後認為安全時，方得續行。而依當時天
    候晴、日間自然光線、柏油路面、乾燥無缺陷且無障礙物、
    視距良好等客觀情形，別無不能注意之情，周金和疏未注意
    張慶良正騎乘機車行經中正路60巷與中正路交岔路口之車前
    狀況，亦未先停止於交岔路口前，讓騎乘於幹道上之張慶良
    優先通行，即貿然通行上開路口，致其所駕駛之小客車前車
    頭撞擊張慶良所騎乘重機車之右側車身，使張慶良人車倒地
    ，因而受有顱內出血、水腦症、慢性硬腦膜下積水及癲癇症
    等重創，經醫治後，仍有嚴重減損肢體機能併有癲癇之中樞
    神經後遺症之重傷害。周金和於肇事後，犯罪未被發覺前，
    向前往現場處理事故之員警坦承肇事，自首而接受裁判。
二、認定犯罪事實所憑之證據及理由：
  (一)按「刑事訴訟法第238 條得撤回告訴之人，以有告訴權並實
    行告訴之人為限，代行告訴人並不包括在內。」「被告賴榮
    桂過失傷害案件，因受傷害人葉金湖被撞後神志不清，未提
    告訴，由檢察官指定葉金湖之子葉錦輝代行告訴並記明筆錄
    ，葉錦輝於該案第一審辯論終結前雖當庭撤回告訴，惟因其
    係代行告訴之人，並無權撤回告訴，故不生撤回之效力，臺
    灣花蓮地方法院85年度交易字第7 號被告賴榮桂過失傷害案
    之原確定判決仍為實體上論罪科刑，於法核無不合。」有司
    法院院解字第3658號解釋、最高法院85年度臺非字第290 號
    裁判可參。本件被害人張慶良於車禍後，因意識不清，不能
    行使告訴權，且無其他得為告訴之人，經檢察官指定張慶良
    之子張議漢代行告訴並記明筆錄。張議漢於本院言詞辯論終
    結前雖具狀撤回告訴，惟因張議漢為代行告訴之人，依上述
    法律見解，並無權撤回告訴，不生撤回告訴之效力，本院仍
    應為實體判決，合先敘明。
  (二)又本案被告周金和所犯之罪，均係死刑、無期徒刑、最輕本
    刑為3 年以上有期徒刑以外之罪，經被告於本院審理時就前
    揭被訴事實為有罪之陳述，經本院告知簡式審判程序之旨，
    並聽取其與公訴人之意見後，本院合議庭依刑事訴訟法第27
    3 條之1 規定，當庭裁定改行簡式審判程序，是本案之證據
    調查，依刑事訴訟法第273 條之2 規定，不受同法第159 條
    第1 項、第161 條之2 、第161 條之3 、第163 條之1 及第
    16 4條至第170 條規定之限制，合先敘明。
  (三)上開犯罪事實，業據被告於本院審判程序中坦承不諱，核與
    證人林佑練所述發生車禍之時、地大致相同，並有道路交通
    事故現場圖、道路交通事故調查報告表(一)、(二)各1 紙、車禍
    現場暨車輛損壞照片6 張附卷可稽，而被害人張慶良確實因
    所騎乘機車與被告所駕駛之汽車相碰撞，致人車倒地，張慶
    良並因而受有顱內出血、水腦症、慢性硬腦膜下積水及癲癇
    症等重創，經醫治後，仍有嚴重減損肢體機能併有癲癇之中
    樞神經後遺症之重傷害，此亦有中國醫藥大學北港附設醫院
    診斷證明書及100 年5 月27日院醫病字第1000001811號函所
    附張慶良病情說明書在卷為憑。按汽車行駛時，「閃光紅燈
    表示『停車再開』，車輛應減速接近，先停止於交岔路口前
    ，讓幹道車優先通行後認為安全時，方得續行。」駕駛人並
    應注意車前狀況，隨時採取必要之安全措施。道路交通標誌
    標線號誌設置規則第211 條第1 項第2 款，道路交通安全規
    則第94條第3 項分別定有明文。查發生車禍當時天候晴、日
    間自然光線、柏油路面、乾燥無缺陷且無障礙物、視距良好
    等情，有道路交通事故調查報告表(一)、(二)各一份附卷可參。
    再依證人林佑練於警詢及偵查中具結證述：伊當時車輛停在
    中正路46號及58號前，與肇事地點在馬路同側，距離肇事地
    點約5 個店面，約十幾公尺之路邊水溝蓋上，而中正路60巷
    巷口並無停車之情形等語（見警卷第9 頁，100 年度調偵字
    第224 號第8-9 頁），則被告駕駛車輛駛出該巷口時，應無
    遭其他車輛擋住視線之情，即可認定。是依當時之客觀狀況
    ，被告並無不能注意之情事，竟疏未注意被害人正騎乘機車
    行經中正路60巷與中正路交岔路口之車前狀況，亦未先停止
    於交岔路口前，讓騎乘於幹道之被害人張慶良優先通行，即
    貿然駛出上開路口，致兩車碰撞，而使被害人張慶良受有前
    揭重傷害，足證被告確有過失；且其過失行為與被害人張慶
    良之重傷害結果間，具有相當因果關係，應堪認定。綜上所
    述，足見被告之自白核與事實相符，應可採為論罪科刑之依
    據。從而，本件事證已臻明確，被告犯行洵堪認定，應予應
    法論科。
三、論罪科刑之理由：
  (一)核被告周金和所為，係犯刑法第284 條第1 項後段過失傷害
    致人重傷罪。而被告於肇事後，犯罪未被發覺前，主動向到
    場處理且尚不知犯罪嫌疑人之員警坦承肇事，並接受裁判，
    為對於未發覺之罪自首而接受裁判，有雲林縣警察局道路交
    通事故肇事人自首情形紀錄表存卷可稽，爰依刑法第62條前
    段規定，減輕其刑。
  (二)爰審酌被告犯後坦認犯行，已賠償被害人張慶良損害，並獲
    被害人家屬之原諒，不再追究並撤回告訴，希望法院從輕量
    刑，願予被告緩刑機會，此經被害人家屬即代行告訴人張議
    漢於本院100 年9 月27日準備程序、簡式審判程序到庭陳述
    明確，並有本院100 年度司交附民移調字第36號調解筆錄、
    100 年9 月19日刑事撤回告訴狀各1 份附卷可參，足認被告
    知所賠償深具悔意，態度良好，及其國小畢業之智識程度、
    家境免持等一切情狀，爰量處如主文所示之刑，並諭知易科
    罰金之折算標準。末查，被告前未曾因故意犯罪受有期徒刑
    以上刑之宣告，此有臺灣高等法院被告前案紀錄表1 份在卷
    可參，其因一時疏忽，致犯本罪，經此教訓，當知所惕勵而
    無再犯之虞，本院認為前開對其宣告之刑，以暫不執行為適
    當，併予宣告緩刑2 年，以啟自新。
四、應適用之法律：
  (一)刑事訴訟法第273 條之1 第1 項、第299 條第1 項前段。
  (二)刑法第284 條第1 項後段、第41條第1 項前段、第62條前段
    、第74條第1 項第1 款。
  (三)刑法施行法第1 條之1 第1 項、第2 項前段。
本案經檢察官吳淑娟到庭執行職務
中    華    民    國   100    年    9     月    30    日
                  刑事第一庭  法  官  謝 宜 雯
以上正本證明與原本無異。
如不服本判決應於收受送達後10日內向本院提出上訴書狀，並應
敘述具體理由；其未敘述上訴理由者，應於上訴期間屆滿後20日
內向本院補提理由書（均須按他造當事人之人數附繕本）「切勿
逕送上級法院」。
                              書記官  林 美 鳳
中    華    民    國   100    年    9     月    30    日
附錄本判決適用之法條：
中華民國刑法第284條
（過失傷害罪）
因過失傷害人者，處6 月以下有期徒刑、拘役或5 百元以下罰金
，致重傷者，處1 年以下有期徒刑、拘役或5 百元以下罰金。
從事業務之人，因業務上之過失傷害人者，處1 年以下有期徒刑
、拘役或1 千元以下罰金，致重傷者，處3 年以下有期徒刑、拘
役或2 千元以下罰金。